【裁判字號】    99,訴,2598
【裁判日期】    990921
【裁判案由】    毒品危害防制條例
【裁判全文】
臺灣板橋地方法院刑事判決             99年度訴字第2598號
公  訴  人  臺灣板橋地方法院檢察署檢察官
被      告  甲○○
上列被告因毒品危害防制條例案件，經檢察官提起公訴（99年度
毒偵字第5289號），經被告於準備程序中就起訴事實為有罪之陳
述，經告知簡式審判程序之旨，並聽取當事人之意見後，經合議
庭裁定由受命法官獨任行簡式審判程序，本院判決如下：
    主    文
甲○○施用第一級毒品，累犯，處有期徒刑柒月。
    事    實
一、甲○○於民國87年間因施用毒品案件，經臺灣臺北地方法院
    以87年度毒聲字第189 號裁定送觀察、勒戒後，認有繼續施
    用毒品之傾向，經臺灣臺北地方法院以87年度毒聲字第496
    號裁定令入戒治處所強制戒治，經臺灣臺北地方法院以87年
    度毒聲字第1752號裁定停止戒治，所餘戒治期間付保護管束
    ，經臺灣臺北地方法院以88年度毒聲字第1581號裁定裁定撤
    銷停止戒治，於89年6 月12日戒治期滿，由臺灣臺北地方法
    院檢察署檢察官於89年7 月7 日以89年度戒毒偵字第199 號
    為不起訴處分確定。於92年間因施用毒品案件，經本院以92
    年度訴字第2367號判決判處有期徒刑9 月、4 月，應執行有
    期徒刑11月確定；因竊盜案件，經本院以92年度簡字第188
    號判決判處有期徒刑5 月確定；因違反槍砲彈藥刀械管制條
    例案件，經臺灣臺北地方法院以93年度訴字第116 號判決判
    處有期徒刑2 年6 月確定，前開3 案經裁定應執行有期徒刑
    3 年10月確定，於96年1 月25日縮短刑期假釋出監，至96年
    7 月16日保護管束期滿，假釋未經撤銷，以已執行論。於98
    年間因施用毒品案件，經本院以98年度訴字第4669號判決判
    處有期徒刑7 月確定、以99年度訴字第595 號判決判處有期
    徒刑8 月、8 月，應執行有期徒刑1 年2 月確定，前開3 罪
    經裁定應執行有期徒刑1 年8 月確定。於99年間因施用毒品
    案件，經本院以99年度訴字第1679號判決判處有期徒刑8 月
    確定。前開4 罪接續執行，於99年4 月22日入監，尚未執行
    完畢。詎仍不知警惕，基於施用第1 級毒品海洛因之犯意，
    於99年4 月21日下午5 時許，在臺北縣中和市○○路路邊停
    車場內，以注射方式施用海洛因1 次。嗣於同日晚間9 時10
    分許，在臺北縣中和市○○路143 號為警查獲，經其同意採
    集尿液送驗後呈毒品鴉片類（嗎啡、可待因）陽性反應，而
    查知上情。
二、案經臺北縣政府警察局中和第二分局報告臺灣板橋地方法院
    檢察署檢察官偵查起訴。
    理    由
一、本件被告所犯係死刑、無期徒刑、最輕本刑為3 年以上有期
    徒刑以外之罪，其於準備程序中就被訴事實為有罪之陳述，
    經法官告知簡式審判程序之旨，並聽取公訴人、被告之意見
    後，依刑事訴訟法第273 條之1 第1 項規定，經本院合議庭
    裁定，由受命法官獨任進行簡式審判程序審理，核先敘明。
二、被告於檢察官偵查中及本院審理時對前揭犯罪事實坦承不諱
    ，又被告於99年4 月21日為警採集之尿液，經送臺灣檢驗科
    技股份有限公司檢驗結果，呈鴉片類（嗎啡、可待因）陽性
    反應一情，有臺北縣政府警察局中和第二分局偵辦毒品案尿
    液編號及姓名對照表、臺灣檢驗科技股份有限公司濫用藥物
    檢驗報告各1 份在卷可佐，足認被告前開自白與事實相符，
    堪信為真。按施用第1 、2 級毒品為犯罪行為，毒品危害防
    制條例第10條定有處罰明文。故施用第1 、2 級毒品者，依
    前揭規定本應科以刑罰。惟基於刑事政策，對合於一定條件
    之施用者，則依同條例第20條、第23條之規定，施以觀察、
    勒戒及強制戒治之保安處分。又毒品危害防制條例於92年7
    月9 日修正公布，自93年1 月9 日施行，其中第20條、第23
    條將施用毒品之刑事處遇程序，區分為「初犯」及「5 年內
    再犯」、「5 年後再犯」。依其立法理由之說明：「初犯」
    ，經觀察、勒戒或強制戒治後，應為不起訴處分或不付審理
    之裁定；經觀察、勒戒或強制戒治執行完畢釋放後，「5 年
    內再犯」者，因其再犯率甚高，原實施之觀察、勒戒及強制
    戒治既已無法收其實效，爰依法追訴或裁定交付審理。至於
    經觀察、勒戒或強制戒治執行完畢釋放後，「5 年後再犯」
    者，前所實施之觀察、勒戒或強制戒治已足以遮斷其施用毒
    品之毒癮，為期自新及協助其斷除毒癮，仍適用「初犯」規
    定，先經觀察、勒戒或強制戒治之程序。從而依修正後之規
    定，僅限於「初犯」及「五年後再犯」2 種情形，始應先經
    觀察、勒戒或強制戒治程序。倘被告於5 年內已再犯，經依
    法追訴處罰，縱其第3 次（或第3 次以上）再度施用毒品之
    時間，在初犯經觀察、勒戒或強制戒治執行完畢釋放5 年以
    後，已不合於「5 年後再犯」之規定，且因已於「5 年內再
    犯」，顯見其再犯率甚高，原實施觀察、勒戒或強制戒治，
    已無法收其實效，即應依該條例第10條處罰。至於第3 次（
    或第3 次以上）施用毒品之時間，是否宜有期間限制？以多
    久為適宜？則分屬刑事政策、專門醫學之範圍，非審判機關
    所能決定，有待循立法途徑解決（參照最高法院97年9 月9
    日97年度第5 次刑事庭會議決議）。查被告於87年間因施用
    毒品案件，經臺灣臺北地方法院以87年度毒聲字第189 號裁
    定送觀察、勒戒後，認有繼續施用毒品之傾向，經臺灣臺北
    地方法院以87年度毒聲字第496 號裁定令入戒治處所強制戒
    治，復經臺灣臺北地方法院以87年度毒聲字第1752號裁定停
    止戒治，所餘戒治期間付保護管束，又經臺灣臺北地方法院
    以88年度毒聲字第1581號裁定裁定撤銷停止戒治，於89年6
    月12日戒治期滿，由臺灣臺北地方法院檢察署檢察官於89年
    7 月7 日以89年度戒毒偵字第199 號為不起訴處分確定。於
    92年間因施用毒品案件，經本院以92年度訴字第2367號判決
    判處有期徒刑9 月、4 月，應執行有期徒刑11月確定。於98
    年間因施用毒品案件，經本院以98年度訴字第4669號判決判
    處有期徒刑7 月確定、以99年度訴字第595 號判決判處有期
    徒刑8 月、8 月，應執行有期徒刑1 年2 月確定。於99年間
    因施用毒品案件，經本院以99年度訴字第1679號判決判處有
    期徒刑8 月確定等情，有臺灣高等法院被告前案紀錄表1 份
    在卷可憑，被告前既曾因施用毒品案件經強制戒治執行完畢
    ，復於強制戒治執行完畢釋放後5 年內，再犯施用毒品案件
    ，經依法追訴處罰，復於本件所認之99年4 月21日又犯施用
    第1 級毒品罪，即非屬毒品危害防制條例第20條第3 項所規
    定之「5 年後再犯」之情形，自應依法訴追。本件事證明確
    ，被告犯行洵堪認定，自應依法論。
三、按海洛因為毒品危害防制條例第2 條第2 項第1 款所定之第
    1 級毒品，是核被告所為，係犯毒品危害防制條例第10條第
    1 項之施用第1 級毒品罪。被告因施用而持有第1 級毒品海
    洛因之低度行為，為施用行為所吸收，係不罰之前行為，不
    另論罪。又被告有如事實欄所示之論罪科刑及執行完畢情形
    ，有臺灣高等法院被告前案紀錄表1 份附卷可稽，其於徒刑
    執行完畢後，5 年以內再故意犯本件有期徒刑以上之罪，為
    累犯，應依刑法第47條第1 項之規定加重其刑。爰審酌被告
    前因施用毒品案件，業經觀察、勒戒及強制戒治併多次論罪
    科刑，仍未能戒除施用毒品惡習，再犯本件施用毒品犯行，
    顯見其意志不堅，委無足取，併衡其犯罪動機、目的、所犯
    施用毒品犯行究為自戕行為，及被告犯罪後坦承犯行，態度
    尚可等一切情狀，量處如主文所示之刑。
據上論斷，應依刑事訴訟法第273 條之1 第1 項、第299 條第1
項前段，毒品危害防制條例第10條第1 項，刑法第11條前段、第
47條第1 項，判決如主文。
本案經檢察官張慶林到庭執行職務。
中    華    民    國    99    年    9     月    21    日
                        刑事第十一庭法  官  何燕蓉
如不服本判決，應於判決送達後10日內敘明上訴理由，向本院提
出上訴狀（應附繕本），上訴於臺灣高等法院。
上列正本證明與原本無異。
                                    書記官  王元佑
中    華    民    國    99    年    9     月    30    日

司法院資訊處製作；財團法人民間司法改革基金會備份。
